---
title: "PD5"
author: "Karina A"
date: "2024-10-11"
output: html_document
---

```{r, warning=FALSE,message=FALSE}
library(rio)
library(dplyr)
library(ggplot2)
```

```{r}
data = import("PD5_enpove2022.sav")
```

```{r}
names(data)
```

¿Existe una relación significativa entre el **estrato** con el envío de **remesas**?

1:Bajo / 2:Medio bajo / 3:Medio / 4:Medio alto / 5:Alto

1.  Preparar nuestras variables

    ```{r}
    data = data %>% 
      mutate(remesas = factor(remesas, labels = c("Si","No"))) %>% 
      mutate(estrato= factor(estrato, labels = c("Bajo","Medio bajo","Medio","Medio alto","Alto")))
    ```

```{r}
table(data$remesas)
table(data$estrato)
```

```{r}
tabla1 = table(data$estrato,data$remesas)
```

```{r}
tablapor = tabla1 %>% 
  prop.table(1) %>% 
  round(2)

tablapor
```

```{r}
tablapor = as.data.frame(tablapor)
```

1.  Los nombres de variables en la nueva data 2. Sobre qué se calcula el 100% (Estrato)

```{r}
names(tablapor) = c("Estrato","Remesa","Porcentaje")
names(tablapor)
```

```{r}
ggplot(tablapor, aes(x= Estrato, y=Porcentaje*100, fill=Remesa)) +
  geom_bar(position = "stack", stat = "identity")+
  ylab("Porcentaje (%)")+
  geom_text(aes(label=paste0(Porcentaje*100,"%")), 
            position = position_stack(vjust = 0.5), 
             size = 4)+
  theme_classic()
```

```{r}
chisq.test(tabla1)$expected
```

todos las celdas tienen por lo menos 5 observaciones

```{r}
chisq.test(tabla1) #Tabla de contingencia con frecuencias en absoluto
```

H0 : No existe asociación/dependencia entre pertenecer a cierto estrato y enviar remesas a Venezuela.

A un 95% de confianza, como la prueba indica que el pvalor no supera el 0.05, tenemos evidencia suficiente para rechazar la hipótesis nula y concluir que en la población si existe asociación entre pertenecer a cierto estrato y enviar remesas.

IC para proporción

variable trabajo

```{r}
data %>% 
  count(trabajo)
```

```{r}
data %>% 
  filter(!(is.na(trabajo))) %>% 
  count(trabajo)
```

1/Si trabaja: 5987

2/No trabaja: 4240

```{r}
prop.test(5987, 5987+4240)
```

IC para la media

Prueba T : Hallar si hay diferencia de las medias/promedios entre DOS grupos

#### ¿Existe diferencia entre el monto percibido (ingreso) entre los venezolanos que envían remesas (remesas) y los que no?

```{r}
table(data$remesas)
```

```{r}
library(lsr)
grafico_t = data %>% 
  filter(!(is.na(remesas))) %>% 
  group_by(remesas) %>% 
summarise(media = mean(ingreso, na.rm=T), 
          inf = ciMean(ingreso, na.rm=T)[1], 
          sup = ciMean(ingreso, na.rm=T)[2])
```

```{r}
t.test(ingreso ~ remesas, data)
```

H0: No hay diferencia entre las medias de ingresos de los que envian remesas de los que

A un 95% de nivel de confianza existe evidencia suficiente para rechazar la hipótesis nula y afirmar que existe diferencias en el promedio de ingreso según si envia remesas a venezuela o no.

```{r}
ggplot(grafico_t, aes(x=remesas,y=media))+
  geom_errorbar(aes(ymin = inf, ymax = sup))+
  theme_classic()
```

1.  Describe a la variable frecuencia de pago, realiza el gráfico respectivo e interpreta los resultados.

    ```{r}
    names(data)
    ```

    1:Diario/2:Semanal/3:Quincenal/4:Mensual/5:No recibió pago alguno

    ```{r}
    data = data %>% 
      mutate(frec_pago=factor(frec_pago, labels=c("Diario","Semanal","Quincenal","Mensual","No recibio")))
    ```

    ```{r}
    tabla2 = data %>% 
      filter(!is.na(frec_pago)) %>% 
      count(frec_pago) %>% 
      mutate(Porcentaje = (n/sum(n))*100)
    tabla2

    ```

    ```{r}
    ggplot(tabla2, aes(x=frec_pago, y=Porcentaje, fill=frec_pago))+
      geom_bar(stat="identity")+
      theme_bw()
    ```

2.  Ahora analiza si que una persona vive en Lima (Lima) se relaciona con la frecuencia de pago (frecuencia).

    Lima: es categórica dicotómica

    Frec_pago: categórica

    ```{r}
    tabla3 = table(data$Lima,data$frec_pago)
    tabla3
    ```

    ```{r}
    tablapor2 = tabla3 %>% 
      prop.table(1) %>% 
      round(2)
    tablapor2
    ```

    ```{r}
    chisq.test(tabla3)$expected
    ```

    ```{r}
    #Importar data otra vez
    data = import("PD5_enpove2022.sav")
    data_sinNoRecibio = data %>% 
        filter(!is.na(frec_pago)) %>% 
      filter(!(frec_pago==5)) %>% 
      mutate(frec_pago=factor(frec_pago, labels=c("Diario","Semanal","Quincenal","Mensual")))

    tabla4 = table(data_sinNoRecibio$Lima,data_sinNoRecibio$frec_pago)
    tabla4
    ```

    ```{r}
    tablapor3 = tabla4 %>% 
      prop.table(1) %>% 
      round(2)
    tablapor3
    ```

    ```{r}
    chisq.test(tabla4)$expected
    chisq.test(tabla4)
    ```

    ```{r}
    tablapor3 = as.data.frame(tablapor3)

    names(tablapor3)= c("Lima","Frecuencia_pago","Porcentaje")

    ggplot(tablapor3, aes(x= Lima, y=Porcentaje*100, fill=Frecuencia_pago)) +
      geom_bar(position = "stack", stat = "identity")+
      ylab("Porcentaje (%)")+
      geom_text(aes(label=paste0(Porcentaje*100,"%")), 
                position = position_stack(vjust = 0.5), 
                 size = 4)+
      theme_classic()
    ```

3.  Analiza si existe diferencias entre el promedio de horas de trabajo a la semana (horas_trabajo) según modalidad de trabajo (modalidad2) - IC de la media por grupos.

    ```{r}
    grafico_5 = data %>% 
      filter(modalidad2 %in% c("Descanso","No presencial","Presencial")) %>% 
      group_by(modalidad2) %>% 
      summarise(media = mean(horas_trabajo, na.rm=T), 
              inf = ciMean(horas_trabajo, na.rm=T)[1], 
              sup = ciMean(horas_trabajo, na.rm=T)[2])
    ```

```{r}
ggplot(grafico_5, aes(x=modalidad2,y=media))+
  geom_errorbar(aes(ymin = inf, ymax = sup))+
  theme_classic()
```
