---
title: "Práctica dirigida 4"
output:
  html_document:
    toc: yes
    toc_float: yes
    collapsed: no
    number_sections: no
    toc_depth: 3
    theme: flatly
    highlight: textmate
    always_allow_html: yes
editor_options: 
  markdown: 
    wrap: 72
---

```{r setup, include=FALSE}
knitr::opts_chunk$set(echo = TRUE)
```

**FACULTAD DE CIENCIAS SOCIALES - PUCP**

Curso: SOC294 - Estadística para el análisis sociológico 1

Semestre 2024 - 2

## **Recordando lo avanzado**

En la sesión anterior de teoría, nos adentramos al análisis inferencial
bivariado, teniendo como base del tema el cálculo del Intervalo de
Confianza (IC) para una media (variables numéricas) y para una
proporción (variables categóricas). Recordemos que gracias al IC podemos
determinar si la estimación es representativa de la población. La idea
era calcular los intervalos de confianza para cada grupo y ver si los
intervalos se interceptan o no. La regla era que si los intervalos de
ambos grupos no se interceptaban, podíamos extrapolar que la diferencia
muestral existe en la población al 95% de confianza. Para profundizar
sobre estadística inferencial, evaluaremos las hipótesis mediante la
introducción a la prueba t de diferencia de medias y desarrollaremos los
cincos pasos de la inferencia estadística. Recordemos que el objetivo es
corroborar que es posible extrapolar un resultado de la muestra a la
población.

# **Prueba T**

## **¿Qué es la prueba T de diferencia de medias?**

Generalmente, cuando queremos comparar dos grupos centramos nuestra
atención en el promedio de cada uno. Sin embargo, el hecho de que los
promedios sean distintos no supone, necesariamente, que existe una
diferencia estadísticamente significativa.

Para saber si la diferencia observada entre las medias de dos grupos es
o no significativa se emplean métodos paramétricos como el de Z-scores o
la distribución T-student. Estas técnicas calculan los intervalos de
confianza de cada grupo y concluyen si existe una diferencia real entre
las medias.

La prueba T compara la media de una variable numérica para dos grupos o
categorías de una variable nominal u ordinal. Los grupos que forman la
variable nominal/ordinal tienen que ser independientes. Es decir, cada
observación debe pertenecer a un grupo o al otro, pero no a ambos.

## **Pruebas T para muestras independientes**

*Condiciones*

1.  Independencia: Las muestras deben ser independientes. El muestreo
    debe ser aleatorio.

2.  Igualdad de varianza: La varianza de ambas poblaciones comparadas
    debe ser igual.

3.  La variable numérica se distribuye de manera normal.

***IMPORTANTE***

La condición de normalidad también es considerada si es que la muestra
fuera pequeña (Agresti y Finlay proponen que se aplica con un n pequeño
menor a 30 observaciones). A medida que el n se hace más grande, el
supuesto de normalidad es menos importante pues con grandes n confiamos
en el teorema del límite central que nos indica que la distribución
muestral será siempre normal.

## **Pasos para realizar la Prueba T**

1.  Establecer hipótesis

2.  Calcular el estadístico (parámetro estimado) que se va a emplear

3.  Determinar el nivel de significancia α (alpha)

4.  Calcular el p-value y realizar la prueba prop.test

5.  Interpretar

**Recuerda**

El H0 de la prueba T es la siguiente:

**H0:** No existe diferencia estadísticamente significativa entre las
medias de los dos grupos comparados.

**H1:** Sí existe diferencia estadísticamente significativa entre las
medias de los dos grupos comparados.

*La H0 es generalmente la hipótesis de no efecto, de no diferencias.*

# **Apliquemos**

### **Insertar pregunta general 🤔**

Para dar respuesta a la pregunta de investigación que guiara la práctica
dirigida analizaremos algunas de las variables que forman parte de la
Encuesta Nacional de Percepción de Desigualdades - ENADES 2024, que fue
elaborada por Instituto de Estudios Peruanos (IEP) y Oxfam. La encuesta
busca ahondar en la percepción de las diferentes formas de desigualdad
en el Perú e incorpora indicadores que permiten medir la magnitud de
brechas sociales y políticas como género, clase, entre otros.

Se eligieron algunas variables de la base de datos original y se dejaron
por fuera valores perdidos además de realizar otras modificaciones. Para
realizar alguna investigación se debe usar la base de datos original que
se encuentra en el siguiente [link](https://peru.oxfam.org/ENADES-2024).

```{r}
library(rio)
data = import("pd4_enades2024.sav")
```

Diccionario: Sebastian

¿Subpregunta 1? Sebastian

edu2

Variable P15

t.test

Gráfico: error_bar

¿Subpregunta 2? Karina

Variable con alguna likert

Ejercicios
